臺灣高等法院高雄分院民事判決　　　　　94年度重上字第57號
上　訴　人　乙○○
訴訟代理人　邱明政律師
被上訴人　　甲○○
　　　　　　　　　　　　號5樓
訴訟代理人　林清漢律師
上列當事人間因清償債務事件，對於民國94年6月29日台灣屏東地
方法院93年度重訴字第66號第一審判決提起上訴，本院於94年12月
8日言詞辯論終結，判決如下：
     主   文
原判決廢棄。
被上訴人在第一審之訴及假執行之聲請均駁回。
第一、二審訴訟費用由被上訴人負擔。
     事實及理由
一、上訴人主張被上訴人前於民國93年7 月6 日就本件清償借款
    事件，對上訴人提起支付命令之聲請，經台灣屏東地方法院
    核發93年度促字第13276 號支付令令，並送達上訴人，嗣經
    上訴人於法定期間內聲明異議而視為起訴，被上訴人復就同
    一事件提起本件訴訟，其起訴不合法等語。經查，臺灣屏東
    地方法院93年度促字第2252號之支付命令，經上訴人提出異
    議，視為起訴後，被上訴人已於93年4 月13日撤回起訴，該
    支付命令並未確定等情，經本院向台灣屏東地方法院查證屬
    實，有審理單可稽，並為兩造不爭執，則被上訴人提起本件
    訴訟，於法並無不合，先予敘明。
二、被上訴人主張：上訴人陸續於75年至78年間，向被上訴人借
    款合計新台幣（下同）8,080,000 元（下簡稱系爭借款），
    被上訴人於交付系爭款項後，於78年10月間要求上訴人分別
    簽立如附表所示之借用證4 紙，清償日均為78年10月28日，
    上訴人屆期均未清償，屢經被上訴人催討，上訴人均置之不
    理，爰依消費借貸之法律關係，請求命上訴人應給付被上訴
    人8,080,000 元及自78年10月29日起至清償日止，按年息5
    ％計算利息之判決，並於本院聲明：上訴駁回。
三、上訴人則抗辯：上訴人並未向被上訴人借用系爭款項，被上
    訴人趁上訴人酒醉之際，令上訴人簽立如附表所示4 紙借用
    證，被上訴人並未交付系爭借款予上訴人等語。並於本院聲
    明：如主文第一、二項所示。
四、兩造不爭執事項:
（一）附表所示4 紙借用證確為上訴人所簽立。該4 紙借用證上
      分別記載「確實向甲○○女士借款新台幣300 萬元整、
      300 萬元整、163 萬元整、45萬元整」之文句，並經上訴
      人簽名用印及記載身分證字號、住址，該身分證及住址確
      係上訴人之身分證及住址。
（二）上訴人配偶丙○○曾於93年7 月27日寄發存證信函予被上
      證信函予被上訴人，其內容載明：「台端為了債權問題聘
      請律師，不必為了此事而一再浪費金錢及時間，不管是民
      事、刑事皆已時效消滅」等語。
五、本件爭點為：
  上訴人是否向被上訴人借用系爭款項？被上訴人是否交付系爭
  借款予上訴人?茲分述如下：
（一）被上訴人主張：上訴人陸續於75年至78年間，向被上訴人
      借款合計8,080,000 元，被上訴人於交付系爭款項後，於
      78 年10 月間要求上訴人分別簽立如附表所示之借用證4
      紙，清償日均為78年10月28日等語，上訴人則抗辯：上訴
      人並未向被上訴人借用系爭款項，被上訴人趁上訴人酒醉
      之際，令上訴人簽立如附表所示4 紙借用證，被上訴人並
      未交付系爭借款予上訴人等語。
（二）按消費借貸契約為要物契約，因借用物之交付而生效力。
      貸與人提出借據（借用證），如未表明已收到借款，尚不
      足證明其交付借款之事實，仍須就交付借款之事實負舉證
      責任。
（三）經查，被上訴人主張上訴人自75年間至78年間，陸續向被
      上訴人借款8,080,000 元等情，固提出附表所示之借用證
      4 紙為證（原審卷第5 至8 頁），而該4 紙借用證上分別
      記載「確實向甲○○女士借款新台幣300 萬元整、300 萬
      元整、163 萬元整、45萬元整，中華民國78年10月28日無
      利息清償」之文句，並經上訴人簽名用印及記載身分證字
      號、住址，該身分證及住址確係上訴人之身分證及住址等
      情，為兩造不爭執，上訴人雖抗辯：上訴人4 紙借用證係
      上訴人於酒醉無意識之際所簽立云云，未舉證證明，無法
      採信。惟上揭4 紙借用證記載上述「確實向甲○○借款」
      之字句，尚不能說明已交付借款，此外均未記載上訴人已
      收訖系爭借款之相關文字，無法證明被上訴人確已交付系
      爭借款予上訴人。且被上訴人於本院陳述：借款均以現金
      支付，未曾用匯款之方式等語（本院卷第78頁），惟被上
      訴人就系爭高額借款之資金來源，均未能提出任何提領證
      明，被上訴人主張：有交付系爭借款金額予上訴人云云，
      不足採信。又被上訴人於本院陳述：上揭4 紙借用證，係
      上訴人於78年10月28日前幾天同一日所簽立，上訴人係陸
      續借款，75年11月28日借用證上借款金額450,000 元，係
      自70年至75年11月28日累計之借款金額，76年2 月5 日借
      用證上之借款金額300 萬元，係累計75年11月28日至76年
      2 月5 日之借款金額，而77年7 月20日借用證上借款金額
      300 萬元，係累計76年2 月5 日至77年7 月20日之借款金
      額，78年9 月1 日借用證上之借款金額163 萬元，係累計
      77年7 月20日至78年9 月1 日之借款金額，至於每一筆借
      款之時間、金額，已經不清楚，被上訴人本來有小冊子可
      以證明，但小冊子已不見了等語（本院卷第78頁），足見
      被上訴人對於上訴人每筆借款之時間為何、金額若干，均
      無法明確說明。參以被上訴人主張：系爭借款時間自70年
      開始至78年9 月1 日止等語（本院卷第78頁），前後長達
      8 年之時間，被上訴人在上訴人前債未清償本息情形下，
      一再將高額款項借予上訴人，甚至在歷次借款時，均未要
      求上訴人書立借據、票據等借款證明或提供擔保，與事理
      不符。足見被上訴人就交付系爭借款予上訴人、本件借款
      之時間、金額若干，均無法舉證證明，且依被上訴人所述
      ，上訴人前後歷經8 年借款，被上訴人之前均未要求上訴
      人簽立任何借據或憑證，嗣於78年10月28日前幾天始一次
      簽立上揭4 紙借用證，自難認上訴人確向被上訴人借用系
      爭款項。
（四）又查，被上訴人雖主張：被上訴人貸與上訴人之金錢係被
　    上訴人經營活魚餐廳之所得，75年11月28日借用證之借款
      係被上訴人於台北市○○○路「宏記鑽石」變賣鑽石所得
      ，供上訴人購買標緻汽車用，76年2 月5 日、77年7 月20
      日借用證上借款，則供上訴人購買屏東房地供妻子女居住
      ，78年9 月1 日借用證係供上訴人購買汽車用等語，惟被
      上訴人於本院陳述：存款帳戶明細因已經過10幾年了，金
      融機關不會保存，無法提出，台灣桃園地方法院檢察署82
      偵8140號案件與本件借款無關，無調閱必要，被上訴人已
      無其他證據提出等語（本院第50頁、第77頁），則被上訴
      人主張之上揭資金來源，未提出任何證據證明，無法採信
      。
（五）再查，證人孫智偉雖於原審證述：被上訴人於86年間與其
      友人及證人孫智偉一同至上訴人位於屏東之住處，針對系
      爭借款討論，上訴人說房子賣不掉，並無能力分期付款，
      上訴人當日承認系爭借款，被上訴人也有將該4 紙借用證
      拿給上訴人看等語（原審卷第57至59頁），上訴人則抗辯
      ：證人孫智偉並未與被上訴人一同至上訴人家中討債等語
      ，且證人即上訴人之妻丙○○於本院證述：被上訴人於86
      年間到上訴人家中討債時，除了被上訴人外，還有3 位中
      年男子到家中，證人丙○○並未聽到他們說要多少錢，也
      沒有看到任何借據或借款文件等語（本院卷第70頁），與
      證人孫智偉所證述情節不一，而證人孫智偉係被上訴人之
      朋友，證人丙○○係上訴人之妻，二人各與兩造有特別情
      誼，所為之證言各有偏頗之虞，證人孫智偉就被上訴人有
      無交付70年至78年間800 餘萬元之事實，並未親賭，其證
      言自難採信。
（六）復查，被上訴人主張：證人丙○○雖於93年7 月27日發存
      證信函予被上訴人，其內容僅以時效消滅為抗辯，並未否
      認上訴人向被上訴人為本件借款，足見上訴人確向被上訴
      人為系爭借款等語，固有存證信函1 紙為證（原審卷第65
      頁），而依該存證信函內容確記載：「台端為了債權問題
      聘請律師，不必為了此事而一再浪費金錢及時間，不管是
      民事、刑事皆已時效消滅」等語，惟上揭存證信函，並非
      上訴人所為，且無證據證明係上訴人授意證人丙○○書立
      ，縱該函未對債務存否提出爭執，僅提出消滅時效抗辯，
      無法證明上訴人承認本件借款存在。被上訴人之主張，委
      無足取。
（七）被上訴人又主張：上訴人向被上訴人高額借款，致被上訴
      人於79年間已無資力再借錢予上訴人，上訴人乃於79年6
      月19日向被上訴人之父王幼卿借款，足見兩造確有本件借
      款等語，固提出借據2 紙為證（原審第112 、113 頁），
      惟查，縱令上訴人於79年6 月19日向被上訴人之父王幼卿
      為上述借款屬實，亦與本件借款無涉，無法證明上訴人確
      已交付系爭借款，被上訴人之主張，無法採信。
六、綜上，被上訴人無法證明系爭借款之時間、金額，亦無法證
    明交付系爭借款，則本件借貸契約，尚難認為成立，被上訴
    人依據系爭借貸契約，請求上訴人給付8,080,000 元，及自
    78年10月29日起至清償日止，按年息5%計算之利息，為無理
    由。原審判決上訴人應如數給付，尚有違誤，上訴意旨，指
    摘原判決不當，求予廢棄改判，為無理由，應由本院予以廢
    棄，改判如主文第二項所示
七、據上論結，本件上訴為有理由，依民事訴訟法第450 條、第
    78條，判決如主文。
中    華   民    國    94     年    12   月     22    日
                          民事第二庭
                              審判長法官  簡色嬌
                              法      官  謝靜雯
                              法      官  朱玲瑤
以上正本證明與原本無異。
如對本判決上訴，須於判決送達後20日內向本院提出上訴狀，其
未表明上訴理由者，應於上訴後20日內向本院提出上訴理由書（
均須按他造當事人之人數附繕本）。上訴時應提出委任律師或具
有律師資格之人之委任狀，並依附註條文規定辦理。
中    華   民    國    94     年    12   月     22    日
                              書  記  官  賴梅琴
附註：
民事訴訟法第466 條之1 ：對於第二審判決上訴，上訴人應委任
律師為訴訟代理人，但上訴人或其法定代理人具有律師資格者，
不在此限。
上訴人之配偶、三親等內之血親、二親等內之姻親，或上訴人為
法人、中央或地方機關時，其所屬專任人員具有律師資格並經法
院認適當者，亦得為第三審訴訟代理人。
第1 項但書及第2 項情形，應於提起上訴或委任時釋明之。
附表：
  ┌─┬──────┬─────┬────┐
  │一│450,000元   │78.10.28  │75.11.28│
  ├─┼──────┼─────┼────┤
  │二│3,000,000元 │78.10.28  │76.2.5  │
  ├─┼──────┼─────┼────┤
  │三│3,000,000元 │78.10.28  │77.7.20 │
  ├─┼──────┼─────┼────┤
  │四│1,630,000元 │78.10.28  │78.9.1  │
  └─┴──────┴─────┴────┘
